臺灣桃園地方法院民事簡易判決
111年度壢簡字第827號
原      告  朱家語  


訴訟代理人  樓至偉律師
被      告  李佳穎  

訴訟代理人  江曉俊律師
            湯凱立律師
複  代理人  林耕樂律師
            葉偉璇  
被      告  蔡奇均  
上列當事人間因毀損等案件，原告提起刑事附帶民事訴訟，請求
損害賠償，經本院刑事庭裁定（110年度附民字第289號）移送前
來，本院於民國111年7月12日言詞辯論終結，判決如下：
    主    文
一、被告應連帶給付原告新臺幣20,000元，及均自民國110年8月
    15日起，至清償日止，按週年利率百分之五計算之利息。
二、原告其餘之訴駁回。
三、訴訟費用由被告連帶負擔百分之四，餘由原告負擔。
四、本判決原告勝訴部分得假執行。
    事實及理由
壹、程序方面
    被告蔡奇均經合法通知，未於言詞辯論期日到場，查無民事
    訴訟法第386條所列各款情形，爰依原告之聲請，由其一造
    辯論而為判決。
貳、實體方面
一、原告主張：被告李佳穎於民國108年7月28日凌晨0時50分許
    ，夥同被告蔡奇均，以不詳方式進入訴外人林昊宇承租之桃
    園市○○區○○路000巷0號房屋（下稱系爭租屋處），且未獲原
    告同意，共同基於侵入住宅及毀損之犯意聯絡，由被告李佳
    穎指示，被告蔡奇均聽命持鐵製拐杖出手之方式，砸毀原告
    有事實上管領力之系爭租屋處3樓房間木門之部分玻璃（下
    稱系爭房間），並伸手入內開啟門鎖，強行進入系爭房間，
    被告李佳穎更持手機拍攝原告臥躺於床上之畫面，擅取房內
    垃圾袋與衛生紙團，致原告受有壓力而夜不能眠，精神狀況
    不穩定。又被告上開所犯共同毀損他人物品罪，業經鈞院以
    110年度易字第241號刑事判決（下稱系爭刑事判決）各判處
    拘役20日，如易科罰金，以新臺幣（下同）1,000元折算1日
    。是被告所為，已侵害原告隱私權及居住安寧權，為此，爰
    依民法第184條、第195條第1項、第185條第1項規定，提起
    本件訴訟等語。並聲明：被告應連帶給付原告500,000元，
    及自起訴狀繕本送達最後一位被告之翌日起至清償日止，按
    年息百分之5計算之利息。
二、被告李佳穎則以：伊係因伊配偶林昊宇失聯，擔心林昊宇狀
    況，而前往系爭租屋處，伊並無侵害原告居住安寧權之故意
    存在。又伊進入系爭租屋處走至系爭房間時，聽聞房內傳來
    林昊宇及原告呻吟聲，為保護伊基於配偶之身分法益而為蒐
    證，始持手機進行拍攝，伊縱使侵害原告隱私權，亦屬有正
    當理由。況原告無法證明其患有憂鬱症，且與本件有相當因
    果關係等語，以資抗辯。並聲明：原告之訴駁回。
三、被告蔡奇均未於言詞辯論期日到場，亦未提出書狀作何答辯
    或陳述。
四、本院之判斷　　
(一)按因故意或過失，不法侵害他人之權利者，負損害賠償責任
    。數人共同不法侵害他人之權利者，連帶負損害賠償責任。
    不能知其中孰為加害人者，亦同。造意人及幫助人，視為共
    同行為人。不法侵害他人之身體、健康、名譽、自由、信用
    、隱私、貞操，或不法侵害其他人格法益而情節重大者，被
    害人雖非財產上之損害，亦得請求賠償相當之金額。民法第
    184條第1項前段、第185條第1項、第2項、第195條第1項前
    段分別定有明文。原告主張被告有為上開侵權行為之事實，
    業經系爭刑事判決認被告係一行為犯毀損及侵入住居罪，從
    一重論毀損罪，並判處被告犯共同毀損他人物品罪，各處拘
    役20日等情，有該刑事判決在卷可稽，且為被告李佳穎所不
    爭執，參以被告蔡奇均於相當時期受合法通知，卻未於言詞
    辯論期日到場，亦未提出書狀作何爭執，應堪信原告之主張
    為真實。從而，被告上揭所為，既已不法侵害原告之隱私權
    及居住安寧權，而造成原告困擾，自可認定原告因此受有精
    神上之痛苦且情節重大。原告請求被告連帶賠償其所受非財
    產上之損害，洵屬有據。
(二)至被告李佳穎固辯稱：係因擔心林昊宇狀況而侵入系爭房間
    ，並無侵權之故意，並基於配偶之身分法益蒐證，而有正當
    理由侵害原告隱私權等語。惟有關民法第184條侵權行為之
    態樣，並不僅限於故意侵權，被告李佳穎未舉證證明其係聽
    聞被告與林昊宇呻吟聲而必須以破壞房門玻璃方式強行進入
    系爭房屋等節，且未舉證其所為並無故意或過失，復未舉證
    具體說明其係依何法規得認有正當理由，而得免負侵權行為
    損害賠償責任，被告李佳穎所辯，自無足採。被告李佳穎復
    辯稱：原告未證明其患有憂鬱症，與本件有相當因果關係云
    云，惟民法上有關人格權受侵害而請求非財產上之損害，並
    不以被害人受侵害後，因此產生精神疾病為要件，故原告是
    否證明其所患憂鬱症與本件有因果關係，與原告得否請求精
    神慰撫金無涉，被告李佳穎此部分所辯，亦無足採。　　
(三)又法院對於慰撫金之量定，應斟酌加害程度、兩造之身分地
    位經濟狀況等關係定之。查，原告主張其遭被告侵害隱私權
    、居住安寧權等事實，業經認定如前，堪信原告確因此受有
    損害，揆諸上開說明，原告請求被告賠償其所受非財產上損
    害，即屬有據。茲審酌兩造之身分地位、教育及智識程度、
    經濟能力、原告人格受損情形、精神上痛苦之程度及被告係
    為維護其配偶權而為本件侵權行為等一切情狀，認原告所得
    請求之精神慰撫金以20,000元為適當，逾上開金額以外之請
    求，尚屬過高，不應准許。
五、末按給付無確定期限者，債務人於債權人得請求給付時，經
    其催告而未為給付，自受催告時起，負遲延責任。其經債權
    人起訴而送達訴狀，或依督促程序送達支付命令，或為其他
    相類之行為者，與催告有同一之效力；遲延之債務，以支付
    金錢為標的者，債權人得請求依法定利率計算之遲延利息；
    應付利息之債務，其利率未經約定，亦無法律可據者，週年
    利率為百分之5，民法第229條第2項、第233條第1項前段、
    第203條分別定有明文。本件侵權行為損害賠償債務，其給
    付並無確定期限，依前揭規定，被告應自起訴狀繕本送達之
    翌日起負遲延責任。查本件刑事附帶民事訴訟起訴狀繕本分
    別於110年8月3日、110年8月4日寄存送達被告李佳穎、蔡奇
    均，有送達證書2紙在卷足憑（見附民卷第25、27頁），原
    告僅請求以起訴狀最後送達被告翌日起算遲延責任，核屬原
    告處分權之行使，於法核無不合，是被告應自110年8月15日
    起負遲延責任。　
六、綜上所述，原告依侵權行為損害賠償之法律關係，請求如主
    文第1項所示，為有理由，應予准許。逾此範圍之請求，為
    無理由，應予駁回。
七、本件原告勝訴部分係就民事訴訟法第427條第1項訴訟適用簡
    易程序所為被告敗訴判決，依同法第389條第1項第3款規定
    ，應依職權宣告假執行。
八、本件事證已臻明確，兩造其餘攻擊與防禦方法均與判決結果
    不生影響，不再一一論述，附此敘明。　　
九、訴訟費用負擔之依據：民事訴訟法第79條、第85條第2項。
    本件係刑事附帶民事訴訟，而由本院刑事庭移送民事庭者，
    依法不需徵收裁判費，且至本件言詞辯論終結時，亦未發生
    其他訴訟費用，故無從確定訴訟費用之數額，惟依法仍應諭
    知訴訟費用之負擔，以備將來如有訴訟費用發生時，得以確
    定其數額。
中　　華　　民　　國　　111 　年　　8 　　月　　18　　日
                  中壢簡易庭      法  官  江碧珊
以上為正本係照原本作成。
如不服本判決，應於送達後20日內，向本院提出上訴狀並表明上
訴理由，如於本判決宣示後送達前提起上訴者，應於判決送達後
20日內補提上訴理由書（須附繕本）。
如委任律師提起上訴者，應一併繳納上訴審裁判費。
中　　華　　民　　國　　111 　年　　8 　　月　　18　　日
                                  書記官  張育誠